臺灣橋頭地方法院刑事判決
110年度交簡上字第54號
上  訴  人  
即  被  告  李錫輝



上列上訴人因過失傷害案件，不服本院橋頭簡易庭中華民國110
年4月6日110年度交簡字第225號第一審簡易判決（聲請簡易判決
處刑案號：臺灣橋頭地方檢察署109年度偵字第14579號），提起
上訴，本院管轄之第二審合議庭判決如下：  
    主  文
原判決撤銷。
李錫輝犯過失傷害罪，處拘役肆拾日，如易科罰金，以新臺幣壹
仟元折算壹日。緩刑貳年。
    事  實
一、李錫輝於民國109年4月29日18時50分許，駕駛車牌號碼000-
    0000號自用小客車（下稱甲車），沿高雄市左營區自由三路
    由北往南方向行駛，行經該路段260 號對面前時，適有黃秀
    玉騎乘車牌號碼000-000 號機車（下稱乙車）沿同路段同向
    行駛在前，李錫輝本應注意車前狀況及兩車並行之間隔，並
    隨時採取必要之安全措施，且應注意欲超越同一車道之前車
    時，須先按鳴喇叭二單響或變換燈光一次，不得連續密集按
    鳴喇叭或變換燈光迫使前車允讓，前行車減速靠邊或以手勢
    或亮右方向燈表示允讓後，後行車始得超越，超越時應顯示
    左方向燈並於前車左側保持半公尺以上之間隔超過，行至安
    全距離後，再顯示右方向燈駛入原行路線，而依當時天候晴
    、夜間有照明、柏油路面乾燥無缺陷且無障礙物、視距良好
    ，並無不能注意情事，竟疏未注意車前狀況及未保持半公尺
    以上之間隔，即貿然自黃秀玉左側超車，兩車因而發生碰撞
    ，致黃秀玉人車倒地，受有右側遠端脛腓骨粉碎性骨折之傷
    害。嗣李錫輝肇事後，向據報到場處理本件交通事故但尚不
    知肇事者為何人之警員坦承肇事，自首而接受裁判。
二、案經黃秀玉訴由高雄市政府警察局左營分局報告臺灣橋頭地
    方檢察署檢察官偵查後聲請簡易判決處刑。
    理  由
壹、證據能力部分
    證據能力按被告以外之人於審判外之陳述，雖不符刑事訴訟
    法第159條之1 至同條之4 之規定，而經當事人於審判程序
    同意作為證據，法院審酌該言詞陳述或書面陳述作成時之情
    況，認為適當者，亦得為證據，刑事訴訟法第159 條之5 第
    1 項定有明文。經查，本件就後述援用之具傳聞性質之證據
    ，被告李錫輝及檢察官於本院審判程序中同意作為證據【見
    院卷第195頁至第196頁】，本院審酌該等陳述作成時之情況
    正常，所取得過程並無瑕疵，與本案相關之待證事實具有關
    連性，亦無證明力明顯過低等情形，認適當作為證據，依前
    開規定，認上開陳述具有證據能力。又下列其餘認定本案有
    罪部分之非供述證據，經查並無違反法定程序取得之情，依
    刑事訴訟法第158 條之4 規定反面解釋，亦應具證據能力。
貳、實體事項
一、認定事實所憑之證據及理由 
　㈠上揭犯罪事實，業據被告於偵訊及本院審理時坦承不諱【見
    偵卷第19頁至第20頁、院卷第52頁至第58頁、第188頁、第1
    96頁】，並經證人即告訴人黃秀玉、證人即告訴人之女賴玟
    伶證述明確【見警卷第5頁至第8頁、偵卷第19頁至第20頁】
    ，復有高雄榮民總醫院診斷證明書、甲車行車紀錄器影片翻
    拍照片、現場監視器影片翻拍照片、道路交通事故現場圖、
    道路交通事故調查報告表㈠、㈡-1、道路交通事故談話紀錄表
    、現場照片、甲車及乙車車輛詳細資料報表、本院勘驗被告
    偵訊錄音檔案、現場監視器錄影檔案及甲車行車紀錄器錄影
    檔案之筆錄在卷可佐【見警卷第11頁、第13頁、第15頁、第
    19頁、第23頁至第24頁、第25頁至第26頁、第27頁至第29頁
    、第31頁至第33頁、第41頁至第59頁、第61頁、第63頁、院
    卷第91頁至第93頁、第120頁至第121頁】，堪以認定。
  ㈡按汽車行駛時，駕駛人應注意車前狀況及兩車並行之間隔，
    並隨時採取必要之安全措施；汽車超車時，應依下列規定：
    三、欲超越同一車道之前車時，須先按鳴喇叭二單響或變換
    燈光一次，不得連續密集按鳴喇叭或變換燈光迫使前車允讓
    ；五、前行車減速靠邊或以手勢或亮右方向燈表示允讓後，
    後行車始得超越。超越時應顯示左方向燈並於前車左側保持
    半公尺以上之間隔超過，行至安全距離後，再顯示右方向燈
    駛入原行路線，有道路交通安全規則第94條第3項、第101條
    第1 項第3款、第5款分別定有明文。本件被告考領有合格普
    通小型車駕駛執照，此有公路監理電子閘門證號查詢汽車駕
    駛人資料在卷可佐【見警卷第65頁】，對於上開規定自難諉
    為不知，其駕駛車輛上路，自應注意依上開規定行駛。復衡
    以案發當時天候晴、夜間有照明、路面乾燥無缺陷亦無障礙
    物，且視距良好等情，亦有前引道路交通事故調查報告表㈠
    在卷可按，並無不能注意之情事，被告竟疏未注意，肇致本
    案事故發生，是被告對本事故之發生自有過失，應堪認定。
    而告訴人因本案事故受有前揭傷害，亦有前述診斷證明書可
    佐，是被告之過失行為與告訴人所受前揭傷害間，具有相當
    因果關係甚明。
　㈢從而，本件事證明確，被告上開犯行堪以認定，應依法論科
    。
二、論罪科刑、撤銷原審判決之原因
  ㈠核被告所為，係犯刑法第284 條前段之過失傷害罪。又被告
    於肇事後，於報案人或勤指中心轉來資料未報明肇事人姓名
    ，處理之警員前往現場處理時，在場並向前來處理之警員坦
    承肇事等情，有高雄市政府警察局道路交通事故肇事人自首
    情形紀錄表存卷足考【見警卷第19頁】，堪認符合自首之要
    件，爰依刑法第62條前段之規定，減輕其刑。
　㈡原審認被告為過失傷害犯行，事證明確，並審酌被告於駕車
    過程中未能善盡駕駛之注意義務，導致告訴人受傷之結果，
    所為應予非難；復考量被告過失之程度、情節、告訴人所受
    傷勢；兼衡本件被告迄未賠償告訴人，致告訴人之損害尚未
    能填補；暨被告國中畢業之智識程度、小康之經濟狀況等一
    切情狀，量處拘役伍拾日，且諭知如易科罰金之折算標準，
    固非無見；惟本案被告上訴後已與告訴人以賠償告訴人新臺
    幣（下同）5萬元之條件達成調解，且被告已依約履行完畢
    ，告訴人亦請求本院對被告從輕量刑，並給予緩刑之宣告，
    此據被告供述在卷【見院卷第187頁】，並有調解筆錄、告
    訴人刑事陳述狀在卷可佐【見院卷第167頁至第168頁、第17
    5頁】，堪認被告犯後已有修復其犯罪所生之損害，又此為
    關乎被告犯後態度之重要量刑基礎事實，因發生在後而為原
    審未及審酌，則原審判決關於此部分之量刑基礎事實既有有
    利被告之更易，被告上訴指摘原審量刑過重，應有理由，自
    應由本院將原判決撤銷改判。
  ㈢爰依據行為人之責任為基礎，審酌被告未注意前方車輛行駛
    動態，且未保持安全距離貿然超車，因而肇致本案事故，並
    造成告訴人受有右側遠端脛腓骨粉碎性骨折之傷害，所為有
    所不當，又考量被告犯後坦承犯行，及於本院審理中與告訴
    人達成調解，並已依約履行完畢，告訴人亦具狀請求對被告
    從輕量刑，業如前述，暨衡以被告於審理中自陳國中畢業之
    智識程度、現打零工，月收入不一定之家庭經濟狀況【見院
    卷第197 頁】等一切情狀，量處如主文第二項所示之刑，並
    諭知如主文第二項所示之易科罰金折算標準。
  ㈣被告前曾因故意犯罪受有期徒刑以上刑之宣告，而於83 年7 
    月18 日執行完畢，此後未曾因故意犯罪受有期徒刑以上刑
    之宣告，此有臺灣高等法院被告前案紀錄表附卷可憑【見院
    卷第183頁至第184頁】，其因一時失慮，致罹刑典，事後亦
    坦承犯行，且與告訴人達成調解，並依約履行完畢，而告訴
    人具狀表示請求給予被告緩刑之判決，業如前述，是諒被告
    經此偵、審程序及罪刑之宣告，應知所警惕，信其應無再犯
    之虞，本院綜核各情，認前開所宣告之刑以暫不執行為適當
    ，爰依刑法第74條第1 項第2款規定併予緩刑2 年之宣告，
    以啟自新。
據上論斷，應依刑事訴訟法第455 條之1 第1 項、第3 項、第36
9 條第1 項前段、第364 條、第299 條第1 項前段，判決如主文
。
本案經檢察官陳麗琇聲請以簡易判決處刑，檢察官陳盈辰到庭執
行職務。
中　　華　　民　　國　　111 　年　　5 　　月　　27　　日
              刑事第二庭  審判長  法  官  黃右萱
                                  法  官  李怡靜
                                  法  官  姚怡菁
以上正本證明與原本無異。
不得上訴。
中　　華　　民　　國　　111 　年　　5 　　月　　27　　日
                                  書記官  楊淳如
附錄本案論罪科刑法條
中華民國刑法第284條
因過失傷害人者，處1年以下有期徒刑、拘役或10萬元以下罰金
；致重傷者，處3年以下有期徒刑、拘役或30萬元以下罰金。

卷宗標目對照表 
一、高雄市政府警察局左營分局高市警左分偵字第109號卷，稱警卷； 二、臺灣橋頭地方檢察署109年度偵字第14579號卷，稱偵卷； 三、本院110年度交簡字第225號卷，稱交簡卷； 四、本院110年度交簡上字第54號卷，稱院卷。